臺灣嘉義地方法院民事裁定
　111年度嘉簡字第132號
111年度嘉救字第5號
原      告  張浚宏  

訴訟代理人  謝耿銘律師（法扶律師）
被      告  江忠霖  
上列當事人間請求確認本票債權不存在等及聲請訴訟救助事件，
本院裁定如下：
    主  文
本件訴訟及聲請均移送臺灣臺北地方法院。
    理  由
一、按訴訟之全部或一部，法院認為無管轄權者，依原告聲請或
    依職權以裁定移送其管轄法院，民事訴訟法第28條第1項定
    有明文。所謂專屬管轄，係指法律規定某類事件專屬一定法
    院管轄之謂。凡法律規定某類事件僅得由一定法院管轄者，
    縱未以法文明定「專屬管轄」字樣，仍不失其專屬管轄之性
    質。而執行名義無確定判決同一之效力者，於執行名義成立
    前，如有債權不成立或消滅或妨礙債權人請求之事由發生，
    債務人亦得於強制執行程序終結前提起異議之訴。強制執行
    法第14條第2項定有明文。是以提起債務人異議之訴，應向
    執行法院為之，此即明定此類事件應由執行法院管轄，性質
    上自屬專屬管轄（最高法院98年度台抗字第38號裁判意旨參
    照）。
二、本件原告主張：被告持有原告所簽發如附表所示之本票（下
    稱系爭本票），經向本院聲請本票裁定准予強制執行（本院
    110年度司票字第1216號裁定，下稱系爭本票裁定），然系
    爭本票所擔保借款金額僅新台幣（下同）50,000元本金，詎
    被告持系爭本票裁定為執行名義對原告聲請強制執行（案號
    ：臺灣臺北地方法院111年度司執字第9780號給付票款事件
    ，下稱系爭執行事件）。爰依強制執行法第14條之規定，提
    起債務人異議之訴，並聲明：㈠、確認被告持有原告所簽發
    之系爭本票，於超過50,000元及自民國109年9月12日起至清
    償日止，按年息百分之6計算之利息部分之債權不存在；㈡、
    系爭執行事件之執行名義即系爭本票裁定，於超過50,000元
    及自109年9月12日起至清償日止，按年息百分之6計算之利
    息部分，不得對原告為強制執行。
三、經查，本件原告尚非依非訟事件法第195條第1項規定，主張
    本票係偽造或變造，提起請求確認本票債權不存在之訴，而
    係依票據法第13條規定反面解釋，主張直接前後手間之原因
    關係抗辯，提起確認本票債權不存在之訴，且原告係因借貸
    關係而簽發系爭本票予被告等節，均據原告於起訴狀記載明
    確。又本件原告前開之訴除訴請確認系爭本票債權不存在外
    ，尚提起債務人異議之訴，而系爭執行事件現由臺灣臺北地
    方法院受理中，有原告所提出之系爭執行事件執行命令影本
    可參，本件原告之訴應由執行法院即臺灣臺北地方法院專屬
    管轄。至原告聲明第一項請求確認系爭本票債權不存在，雖
    非專屬管轄，然此部分與前開專屬管轄部分既係基於同一原
    因事實，揆諸前開說明，應併由專屬管轄法院審理，以兼顧
    兩造之訴訟利益及節省司法資源之公共利益。從而，本件應
    由臺灣臺北地方法院專屬管轄，原告向無管轄權之本院起訴
    ，顯係違誤。爰依職權以裁定移送於管轄之臺灣臺北地方法
    院。
四、本案訴訟應移轉管轄，已如前述，是原告於起訴時另為訴訟
    救助聲請，亦應繫於本案訴訟為判斷，移由本案訴訟管轄法
    院即臺灣臺北地方法院一併審酌。
五、依民事訴訟法第28條第1 項，裁定如主文。
中　　華　　民　　國　　111 　年　　3 　　月　　10　　日
                          臺灣嘉義地方法院嘉義簡易庭
                                  法  官  陳美利
以上正本證明與原本無異。
如不服本裁定，應於送達後10日內，向本院提出抗告狀並表明抗
告理由（須附繕本），並繳納抗告費新台幣1,000元。
中　　華　　民　　國　　111 　年　　3 　　月　　10　　日
                                  書記官  林金福
附表：　　　　　　　　　　　　
至清償日止利息按週年利率6%計算    111年度嘉簡字第132號   編號 發票日 票面金額 到期日 利息起算日 票據號碼 備 考   （新臺幣）     001 109年9月5日 700,000元 未記載 109年9月12日 WG003550